【裁判字號】    89,重訴,266
【裁判日期】    890726
【裁判案由】    損害賠償
【裁判全文】
臺灣板橋地方法院民事判決  八十九年度重訴字第二六六號
    原      告  戊○○
    兼右  一人
    法定代理人  丁○○    住同.
    原      告  甲○○    住臺.
                乙○○○  住同.
    被      告  丙○○    住苗.
                          臺北看守所）
右當事人間請求損害賠償事件，本院判決如左：
    主      文
被告應給付原告戊○○新台幣貳佰肆拾捌萬零貳佰肆拾元，及自民國八十九年一月
二十五日起至清償日止，按年息百分之五計算之利息。
被告應給付原告丁○○新台幣肆佰貳拾萬柒仟玖佰貳拾貳元，及自民國八十九年一
月二十五日起至清償日止，按年息百分之五計算之利息。
被告應給付原告林炳煌新台幣貳佰零捌萬零壹拾陸元，及自八十九年一月二十五日起
至清償日止，按年息百分之五計算之利息。
被告應給付原告乙○○○新台幣貳佰壹拾捌萬玖仟伍佰柒拾壹元，及自八十九年一月
二十五日起至清償日止，按年息百分之五計算之利息。
訴訟費用由被告負擔。
本判決得假執行。
    事      實
甲、原告方面：
  一、聲明：求為判決如主文所示，並陳明願供擔保請准宣告假執行。
  二、陳述：
  （一）緣被告因懷疑其妻與住處位於臺北縣三峽鎮○○路二九一巷號鐵皮屋之訴外
        人林建宏間有通姦情事，林建宏並曾於民國八十七年六月十四日夥同姓名年
        籍不詳之人共同毆打被告成傷，且被告之妻又提出離婚之要求，被告於不堪
        受辱之盛怒情形下，亟思報復林建宏，明知自行組裝完成之爆裂物具有相當
        大之殺傷力，如引爆極易造成死亡之結果，竟為實施報復行為，自八十八年
        九月十八日起，未經許可，先在苗栗縣大湖鄉義和村和興二四號住處，陸續
        購入製造爆裂物所需之材料，並以住處原購有之電池、鐵釘及螺絲釘等物，
        在上開住處先組裝完成爆裂物之一部分，再行攜帶至臺北縣新店市其不知情
        之舅舅家，準備尋找時、地下手實施。嗣因被告曾於八十八年七、八月間，
        見林建宏駕駛車號ＧＫ─四一七之八自用小客車前往其妻位於臺北縣三峽鎮
        ○○路二九一巷十一號側門口，被告乃於同年九月三十日凌晨三時許，前往
        上址之二九一巷巷口，將尚未完成前揭爆裂物組裝完成，並置放於前開自用
        小客車後方，再利用磁鐵與棉線相連，欲利用前揭自用小客車發動後拉動棉
        線引爆。適有回到位於臺北縣三峽鎮○○路二九一巷十一號娘家晾曬衣服之
        林妏憶，於同日上午十一時四十五分許，經過該爆裂物放置地點，不慎誤觸
        棉線致引爆，致臉頰遭爆裂之鋼釘及鐵釘穿刺、胸骨處被炸一處六乘以四乘
        以四公分之凹洞、胸骨斷裂及胸腹多處灼傷，經送醫後因腦組織損害併失血
        休克死亡。而被告因上開犯行涉犯刑責，經臺灣板橋地方法院檢察署（下稱
        板橋地檢署）檢察官提起公訴後，經鈞院八十八年度重訴字第四二號認定被
        告未經許可製造爆裂物並過失致林妏憶死亡，判處無期徒刑，褫奪公權終身
        在案。
  （二）原告戊○○、丁○○、林炳煌、乙○○○分別係被害人林妏憶之女、夫、父
        及母，被告上開侵權行為與林妏憶之死亡間復有相當因果關係存在，已如前
        陳，是依民法第一百八十四條第一項前段、第一百九十二條及第一百九十四
        條之規定，原告等人自得請求損害賠償，詳細金額如下所述：
      １、原告丁○○因林妏憶身故所支出之喪葬費合計為新台幣（下同）四十五萬
          元。
      ２、又夫妻互負扶養義務，且負扶養義務之順序與直系血親卑親屬同，受扶養
          義務之權利與直系血親尊親屬同，不以無謀生能力為必要，原告丁○○為
          林妏憶之配偶，係六十五年十月十四日出生，現年二十三歲，依內政部統
          計處編印之八十七年平均壽命表，男性平均餘命為七十二歲，即存活期間
          預計至一百三十六年十月十四日，原告現年二十三歲至七十二歲止，其間
          尚有四十九年，以八十七年度受扶養親屬為配偶之免稅額為每年七萬二千
          元計算，則請求被告賠償扶養費一次給付之賠償總額，依霍夫曼計算法扣
          除中間利息（法定利率年息百分之五），算得原告丁○○所受扶養損害額
          為一百七十四萬七千九百二十二元。
      ３、按直系血親相互間互負扶養義務，原告林炳煌、乙○○○為被害人林妏憶
          之父母，林妏憶對於原告負有扶養義務，原告林炳煌係二十三年二月二十
          日出生，現年六十五歲，依內政部統計處編印之八十八年平均壽命表統計
          ，男姓平均餘命為七十二歲，即存活期間預計至九十五年二月二十日止，
          以八十七年度受扶養親屬為父母時之免稅額，每年為七萬二千元計算，請
          求被告賠償扶養費一次給付之賠償總額，同時依霍夫曼計算法扣除中間利
          息，算得原告林炳煌所受扶養損害額為四十萬零八十一元，再按扶養義務
          人有五人（原告林炳煌有五位子女）平均扶養，原告林炳煌合計得請求八
          萬零十六元。
      ４、原告乙○○○係二十八年十二月三十一日出生，現年六十歲，依內政部統
          計處編印之八十八年平均壽命表統計，女姓平均餘命為七十八歲，即存活
          期間預計至一百零六年十二月三十一日止，以八十七年度受扶養親屬為父
          母時之免稅額，每年為七萬二千元計算，請求被告賠償扶養費一次給付之
          賠償總額，同時依霍夫曼計算法扣除中間利息，算得原告林炳煌所受扶養
          損害額為九十四萬七千八百五十五元，再按扶養義務人有五人（原告林徐
          秀英有五位子女）平均扶養，原告乙○○○合計得請求十八萬九千五百七
          十一元。
      ５、原告戊○○為被害人林妏憶之女兒，係八十七年四月二十二日出生，現年
          二歲，被害人依法本有對其負有扶養至成年即二十歲之扶養義務存在，以
          八十七年度受扶養親屬為子女時之免稅額，每年為七萬二千元計算，請求
          被告賠償扶養費一次給付之賠償總額，同時依霍夫曼計算法扣除中間利息
          ，算得原告林炳煌所受扶養損害額為九十六萬零四百八十六元，再按扶養
          義務人有二人（應由父母共同扶養）平均扶養，原告戊○○合計得請求十
          八萬九千五百七十一元。
      ６、原告戊○○、丁○○、林炳煌、乙○○○分別係被害人林妏憶之女、夫、
          父及母，林炳煌、乙○○○辛苦撫育林妏憶長大，見其成家生女，丁○○
          與其新婚恩愛並育有戊○○，且林妏憶被害當時肚中亦身懷六甲，與原告
          丁○○共組幸福美滿家庭，孰料突臨巨變，撒手歸西，心中之不捨與痛苦
          實筆墨難以形容，尤有甚者，乃被害人何其無辜橫遭慘死，而此種種錐心
          之痛，實非外人之所能想像，茲斟酌雙方之經濟及身份地位，原告四人各
          請求二百萬元非財產上損害。
        為此提起依侵權行為之法律關係，提起本件訴訟。
  三、證據：提出臺灣板橋地方法院檢察署（下稱板橋地檢署）檢察官八十八年度偵
      字第二二六０二號起訴書影本一件、喪葬費收據影本一件、戶口名簿影本二件
      、平均壽命表影本一件。
  乙、被告方面：
      被告自認原告之主張為真實，並認諾原告之請求為有理由。
    理      由
一、按當事人於言詞辯論期日時為訴訟標的之認諾者，應本於其認諾為該當事人敗訴
    之判決。民事訴訟法第三百八十四條定有明文。
二、原告戊○○四人起訴主張被告因懷疑其妻與住處位於臺北縣三峽鎮○○路二九一
    巷號鐵皮屋之訴外人林建宏間有通姦情事，林建宏並曾於民國八十七年六月十四
    日夥同姓名年籍不詳之人共同毆打被告成傷，且被告之妻又提出離婚之要求，因
    亟思報復林建宏，於明知自行組裝完成之爆裂物具有相當大之殺傷力，如引爆極
    易造成死亡之結果，竟自八十八年九月十八日起，未經許可組裝爆裂物，並於同
    年九月三十日凌晨三時許在臺北縣三峽鎮○○路二九一巷巷口組裝前揭爆裂物完
    成，適有回到位於臺北縣三峽鎮○○路二九一巷十一號娘家晾曬衣服之林妏憶，
    於同日上午十一時四十五分許，經過該點不慎誤觸棉線致引爆，致臉頰遭爆裂之
    鋼釘及鐵釘穿刺、胸骨處被炸一處六乘以四乘以四公分之凹洞、胸骨斷裂及胸腹
    多處灼傷，經送醫後因腦組織損害併失血休克死亡。而被告因上開犯行涉犯刑責
    ，經板橋地檢署檢察官提起公訴後，經鈞院八十八年度重訴字第四二號認定被告
    未經許可製造爆裂物及過失致林妏憶死亡，判處無期徒刑，褫奪公權終身在案，
    原告戊○○、丁○○、林炳煌、乙○○○分別係被害人林妏憶之女、夫、父及母
    ，被告上開侵權行為與林妏憶之死亡間復有相當因果關係存在，是依民法第一百
    八十四條第一項前段、第一百九十二條及第一百九十四條之規定，原告四人均各
    自請求精神上之損害及受撫養權利之損害，原告丁○○另請求其就被害人林妏憶
    喪葬費之支出等情，業據提出板橋地檢署檢察官八十八年度偵字第二二六０二號
    起訴書一件、喪葬費收據一件、戶口名簿二件及平均壽命表一件為證，並有本院
    刑事庭八十八年度重訴字第四二號刑事卷宗足憑，而被告復於八十九年七月十二
    日言詞辯論期日就原告四人上開請求為同意原告請求之認諾，從而依前揭法條規
    定，自應為被告敗訴之判決，是認原告二人前開請求，即應准許。
三、從而，原告戊○○四人依侵權行為之法律關係，訴請被告分別給付原告戊○○四
    人如主文第一項至第四項所示之金額，及分別自起訴狀繕本送達之翌日即八十九
    年一月二十五日起至清償日止按年息百分之五計算之利息，為有理由，應予准許
    。
四、本件係依民事訴訟法第三百八十九條第一項第一款規定為被告敗訴之判決，應依
    職權宣告假執行。至於原告雖亦陳明願供擔保聲請宣告假執行，惟不待其聲明，
    應逕依職權宣告之，附此敘明。
五、據上論結，原告之訴為有理由，依民事訴訟法第七十八條、第三百八十九條第一
    項第一款，判決如主文。
中      華      民      國    八十九    年      七      月    二十六    日
                                  臺灣板橋地方法院民事第二庭
~B法  官  鍾啟煌
右為正本係照原本作成。
如對本判決上訴，須於判決送達後二十日內向本院提出上訴狀（須按他造人數提出繕
本）。
中      華      民      國    八十九    年      七      月    二十六    日
~B書記官  王慈嬰


司法院資訊處製作；財團法人民間司法改革基金會備份。
